最高法院刑事判決　　　　　　　　　　　　　　　九十一年度台上字第三三八四號
　　上　訴　人　甲○○
右上訴人因盜匪案件，不服台灣高等法院中華民國九十一年二月十九日第二審判決（
九十一年度上訴字第四三號，起訴案號：台灣桃園地方法院檢察署九十年度偵字第一
五七八號），提起上訴，本院判決如左：
    主  文
原判決撤銷，發回台灣高等法院。
    理  由
本件原判決認定上訴人甲○○意圖為自己不法所有，於民國八十九年九月十五日晚上
七時許，騎乘懸掛ＢＹＩ∣９５１號車牌之機車，行經桃園縣桃園市○○○街十八號
前，見被害人田惠勤正要開啟自用小客車車門，即先將未熄火之上開機車停置在隔壁
巷口，頭戴銀白色半罩式安全帽走近被害人，即施強暴將被害人推坐在自用小客車車
上，並對被害人稱「要搶劫」等語，隨即動手強取被害人攜帶於身旁之黑色手提皮包
一只（內有現金新台幣一萬餘元、被害人身分證、駕駛執照各一紙、中國信託商業銀
行及遠東商業銀行信用卡各一只及諾基亞牌行動電話，門號：0000000000
，序號：0000000000000000具），惟因被害人與上訴人拉扯上開黑
色手提皮包，上訴人見狀即再對被害人脅迫稱「再不放手，便要殺死你」等語，致被
害人因之陷於不能抗拒，而放開上開黑色手提皮包。上訴人取得上開黑色手提皮包後
，立即跑回隔壁巷口處騎乘前開機車逃離現場，惟經被害人在後追出後，辨識出上訴
人所騎用機車車牌號碼後三碼為「９５１」並向警方報案，而為警循線查獲等情。因
而撤銷第一審判決，改判論處上訴人意圖為自己不法所有，以強暴、脅迫至使不能抗
拒，而取他人之物罪刑，固非無見。
惟查：(一)、有罪之判決書，對於被告有利之證據不採納者，應記載其理由，刑事訴訟
法第三百十條第二款定有明文。原判決認定上訴人有前揭犯行，係依憑被害人於警訊
中之指述，為其主要論據之一。然被害人於八十九年九月十五日之第一次警訊中就本
案經過之情節指稱：……伊剛開啟車門之際，一名年紀約十八至二十歲左右男子，頭
戴半罩式白色安全帽，騎乘深色重機車，僅記得車牌Ｒ？？∣九五一號，從伊後方搶
奪伊左手上該只黑色手提袋後，騎乘機車往桃園市○○街揚長而去等語（八十九年度
偵字第一六三二八號卷第九頁背面）。被害人前開指述情節是否與原判決所認定之前
開事實不盡相符？苟被害人前開指述各節屬實，則上訴人所為是否屬強盜行為，即有
疑義，尚待調查釐清。原審對上情未詳予調查釐清，遽以被害人前開供述為認定上訴
人有本件犯行之主要依據；復未說明被害人前開供述各節，何以不足為有利於上訴人
認定之理由。其查證未盡且理由欠備，遽行判決，尚有未洽。(二)、懲治盜匪條例已於
九十年一月三十日公布廢止，刑法第三百二十八條於同日修正，均於同年二月一日生
效。懲治盜匪條例雖經廢止，但因廢止該條例之同時，已修正刑法相關法條，立法目
的旨在以修正後之刑法相關法條取代該條例部分相關法條，且因該條例廢止前，與新
修正之刑法相關法條，均有刑罰規定，就此而言，自屬刑法第二條第一項所謂之行為
後法律之變更，自應就上訴人行為時有效之懲治盜匪條例與裁判時之修正後刑法之相
關規定比較適用。原判決載稱：懲治盜匪條例業經總統於九十一年一月三十日公布廢
止，而刑法第三百二十八條第一項亦經於九十一年一月三十日修正公布，修正前刑法
第三百二十八條第一項之法定刑為三年以上十年以下有期徒刑，而修正後之法定刑為
五年以上有期徒刑，是以修正前之刑法第三百二十八條第一項較有利於上訴人，依刑
法第二條第一項但書之規定，應適用修正前之刑法第三百二十八條第一項論處云云，
難謂允當。上訴意旨指摘原判決不當，尚非全無理由，應認有撤銷發回更審之原因。
據上論結，應依刑事訴訟法第三百九十七條、第四百零一條，判決如主文。
中      華      民      國    九十一    年      六      月     二十     日
                              最高法院刑事第三庭
                                  審判長法官  董  明  霈
                                        法官  林  茂  雄
                                        法官  王  居  財
                                        法官  張  祺  祥
                                        法官  石  木  欽
      右正本證明與原本無異
                                              書  記  官
中      華      民      國    九十一    年      六      月    二十七    日
